臺灣雲林地方法院刑事判決
111年度金簡字第28號
公  訴  人  臺灣雲林地方檢察署檢察官
被      告  郭子豪



上列被告因違反洗錢防制法案件，經檢察官提起公訴（110年度
偵字第9506號），及移送併辦（臺灣新北地方檢察署111年度偵
字第9685號），被告於本院準備程序時自白犯罪，本院合議庭認
為宜以簡易判決處刑（原案號：111年度金訴字第58號），爰裁
定由受命法官獨任逕以簡易判決處刑如下：
    主      文
郭子豪幫助犯洗錢防制法第十四條第一項之洗錢罪，處有期徒刑
壹月，併科罰金新臺幣壹萬元，罰金如易服勞役，以新臺幣壹仟
元折算壹日。緩刑貳年。
    事實及理由
一、犯罪事實：
　　郭子豪明知金融機構帳戶係個人理財之重要工具，為個人財
    產、信用之重要表徵，依其社會生活之通常經驗與智識思慮
    ，可預見將金融機構帳戶售予他人使用，有供作財產犯罪用
    途之可能，且於提領後，遮斷資金流動軌跡，而有有掩飾詐
    欺取財犯罪所得之本質及去向之虞，竟仍基於縱其提供金融
    帳戶被作為詐欺取財收受、提領不法所得之用，使不法所得
    之去向遭到隱匿，亦不違背其本意之幫助詐欺取財、幫助洗
    錢之不確定故意，於民國110年8月初某日，與真實姓名、年
    籍不詳之通訊軟體LINE暱稱「郭恬汝」之人約定，以每月新
    臺幣（下同）3萬元之價格，由郭子豪出售所有之中華郵政
    帳戶存摺、提款卡及密碼予「郭恬汝」，郭子豪遂於同年月
    17日下午2時47分許，在新北市土城區裕民路某統一超商，
    將其所有之中華郵政帳戶（帳號00000000000000號）之存摺
    、提款卡（含密碼），以交貨便方式，輸入「郭恬汝」指示
    之代碼Z00000000000而寄出予「吳佳臻」，以此方式幫助他
    人從事財產犯罪及掩飾犯罪所得之去向。嗣「郭恬汝」及其
    所屬詐欺集團取得郭子豪上開中華郵政帳戶資料後，即由不
    詳成員於如附表所示時間，以如附表所示之詐騙手法，詐騙
    如附表所示之人，致附表所示之人均陷於錯誤，依指示於附
    表所示之時間，匯款至郭子豪上揭中華郵政帳戶內，旋即提
    領一空，以此方式掩飾、隱匿上開犯罪所得之本質、來源及
    去向。
二、證據名稱：
　㈠被告郭子豪於本院準備程序時之自白。
　㈡證人即告訴人徐于晴、吳欣芷、蔡雅琄於警詢時之證述。
　㈢告訴人徐于晴之土地銀行帳戶交易紀錄、臺北市政府警察局
    大安分局安和路派出所陳報單、受理詐騙帳戶通報警示簡便
    格式表、受理各類案件紀錄表、受（處）理案件證明單、內
    政部警政署反詐騙諮詢專線紀錄表各1份。
　㈣告訴人吳欣芷之內政部警政署反詐騙諮詢專線紀錄表、華南
    銀行自動櫃員機交易明細表、高雄市政府警察局鹽埕分局五
    福四路派出所受理詐騙帳戶通報警示簡便格式表、金融機構
    聯防機制通報單各1份。
　㈤告訴人蔡雅琄之內政部警政署反詐騙諮詢專線紀錄、臺北市
    政府警察局文山第一分局指南派出所受理詐騙帳戶通報警示
    簡便格式表、通話紀錄各1份、遠傳電信第e行動轉帳通知擷
    圖2份。
　㈥被告與「郭恬汝」之LINE對話紀錄、7-ELEVEN交貨便代碼Z00
    000000000號之明細資料、中華郵政帳戶開戶資料及交易紀
    錄、中華郵政股份有限公司111年4月6日儲字第1110099619
    號函暨檢附之儲金帳戶歷史交易清單。
　㈦臺灣苗栗地方檢察署110年度偵字第7989號起訴書、臺灣苗栗
    地方法院111年度訴字第20號判決書各1份。
三、論罪科刑之理由：
  ㈠刑法上之幫助犯，係對於犯罪與正犯有共同之認識，而以幫
    助之意思，對於正犯資以助力，而未參與實施犯罪之行為者
    而言（最高法院88年度台上字第1270號判決意旨參照）。刑
    法關於正犯、幫助犯之區別，係以其主觀之犯意及客觀之犯
    行為標準，凡以自己犯罪之意思而參與犯罪，無論其所參與
    者是否犯罪構成要件之行為，皆為正犯，其以幫助他人犯罪
    之意思而參與犯罪，其所參與者，苟係犯罪構成要件之行為
    ，亦為正犯。如以幫助他人犯罪之意思而參與犯罪，其所參
    與者又為犯罪構成要件以外之行為，則為從犯（最高法院95
    年度台上字第3886號判決意旨參照）。查被告將其郵局帳戶
    存摺、提款卡及密碼交付予詐欺集團成員使用，便利該詐欺
    集團成員遂行詐欺取財及洗錢犯行，規避檢警機關之追緝，
    主觀上具有幫助詐欺取財及洗錢之不確定故意，然其所為僅
    為他人之犯行提供助力，尚無證據足以證明被告係以自己實
    施詐欺取財犯罪之意思，或與他人為詐欺取財及洗錢犯罪之
    犯意聯絡，或有直接參與犯罪構成要件行為分擔等情事，揆
    諸前揭判決意旨，被告應屬幫助犯無訛。又行為人提供金融
    帳戶提款卡及密碼予不詳人士，固非屬洗錢防制法第2條所
    稱之洗錢行為，不成立同法第14條第1項一般洗錢罪之正犯
    ；然如行為人主觀上認識該帳戶可能作為收受及提領特定犯
    罪所得使用，他人提領後即產生遮斷資金流動軌跡以逃避國
    家追訴、處罰之效果，仍基於幫助之犯意而提供，應論以幫
    助犯同法第14條第1項之一般洗錢罪（最高法院108年度台上
    大字第3101號裁定意旨參照）。是核被告所為，係犯刑法第
    30條第1項前段、第339條第1項之幫助犯詐欺取財罪，及刑
    法第30條第1項前段、洗錢防制法第14條第1項之幫助犯一般
    洗錢罪。
  ㈡檢察官移送併案審理部分（臺灣新北地方檢察署111年度偵字
    第9685號），與原起訴書所載犯罪事實係同一交付帳戶之幫
    助行為，僅係被害人不同，具有想像競合犯之裁判上一罪關
    係，為起訴效力所及，本院自應併予審究。
  ㈢被告以一行為提供上開郵局帳戶，幫助詐欺集團成員先後詐
    騙告訴人3人，並同時觸犯上開2罪名，為想像競合犯，應依
    刑法第55條前段規定，從一重論以1個幫助洗錢罪。
  ㈣被告僅係幫助他人實行洗錢罪，為幫助犯，依刑法第30條第2
    項，按洗錢罪正犯之刑予以減輕。又被告於審判中自白，依
    洗錢防制法第16條第2項規定，減輕其刑並遞減之。
  ㈤爰審酌被告為圖私利，率爾將其申設之郵局帳戶存摺、提款
    卡及密碼交付予他人使用，助長詐欺犯罪之風氣，破壞社會
    正常交易秩序，並致檢警機關難以追緝幕後正犯，所為可議
    ，兼衡其初於警詢、偵訊時雖否認犯行，然尚能於本院中坦
    承犯行之犯後態度，並與告訴人3人達成調解並履行賠償，
    有本院調解筆錄及郵政跨行匯款申請書各3份附卷足憑（本
    院金訴卷第137、167、169頁、第205至209頁），另考量被
    告於本案僅係提供助力，並非實際從事詐欺財產犯罪之人，
    暨其提供之帳戶數量、告訴人3人所受之損害及已獲告訴人3
    人原諒，與其自述高職肄業之智識程度、未婚無子女、從事
    搬家工作，日薪1,500元、家中尚有父母、祖父母之家庭生
    活經濟狀況等一切情狀，量處如主文所示之刑，並就罰金刑
    部分諭知如易服勞役之折算標準。
  ㈥被告前未曾因故意犯罪受有期徒刑以上刑之宣告，有臺灣高
    等法院被告前案紀錄表在卷可按，其因一時失慮，致罹刑章
    ，且其犯後坦承犯行，與告訴人3人達成調解如前述，告訴
    人3人均同意給予被告緩刑之機會，有本院調解筆錄及郵政
    跨行匯款申請書各3份附卷可憑（本院金訴卷第137、167、1
    69頁、第205至209頁），堪認其顯有悔意，經此次偵審程序
    與刑之宣告，當知警惕，諒無再犯之虞，故本院認對被告所
    宣告之刑，以暫不執行為適當，爰依刑法第74條第1項第1款
    規定，諭知緩刑2年，以啟自新。
四、被告所寄交供詐欺成員使用之郵局存摺與提款卡，雖係供被
    告犯本案犯罪所用之物，且為被告所有，然前述帳戶既已遭
    通報為警示帳戶而結清銷戶，該帳戶之存摺及提款卡即無再
    供不法使用之可能，沒收欠缺刑法上之重要性，爰依刑法第
    38條之2第2項之規定，不予宣告沒收。另本案尚無證據足資
    證明被告曾因交付本案帳戶資料而實際取得對價，尚難認其
    有何犯罪所得，自無從宣告沒收。
五、依刑事訴訟法第449條第2項、第3項、第451條之1第3項、第
    4項、第454條第1項，洗錢防制法第14條第1項、第16條第2
    項，刑法第11條、第30條第1項前段、第2項、第339條第1項
    、第55條、第42條第3項前段、第74條第1項第1款，刑法施
    行法第1條之1第1項，逕以簡易判決處刑如主文。
六、本件判決為依刑事訴訟法第451條之1第3項請求所為之科刑
    判決，依刑事訴訟法第455條之1第2項規定，被告及檢察官
    均不得上訴。
本案經檢察官黃立宇提起公訴，檢察官范孟珊移送併辦，檢察官
吳淑娟到庭執行職務。
中　　華　　民　　國　　111 　年　　8 　　月　　16　　日
                  刑事第五庭  法  官  鍾世芬
以上正本證明與原本無異。
                              書記官　李沛瑩
中　　華　　民　　國　　111 　年　　8 　　月　　16　　日
附表：
編號 對象 詐騙時間 詐騙方式 匯款時間 匯款金額 1 徐于晴 110年8月21日18時46分許 佯以CAMA咖啡店及華南銀行人員身分，向告訴人徐于晴誆稱因故導致帳戶將自動扣款，需依指示操作網路銀行始能解除云云。 110年8月21日21時9分許 29,987元 2 吳欣芷 110年8月21日20時許 佯以第一社福團體人員身分，向告訴人吳欣芷誆稱因內部處理錯誤，導致帳戶將自動扣款，需依指示操作ATM始能解除云云。 110年8月21日21時28分  19,985元 3 蔡雅琄 110年8月21日20時35分許 佯以CAMA咖啡店及玉山銀行人員身分，向告訴人蔡雅琄誆稱因故導致帳戶將自動扣款，需依指示操作網路銀行始能解除云云。 ①110年8月21日21時14分 ②110年8月21日21時16分  ①49,989元 ②49,989元